【裁判字號】    97,簡上,653
【裁判日期】    971121
【裁判案由】    傷害
【裁判全文】
臺灣板橋地方法院刑事判決             97年度簡上字第653號
上  訴  人  丙○○
即  被  告
選任辯護人  李淑吟律師
上列上訴人即被告因傷害罪案件，不服本院96年簡字第3388號，
中華民國97年3 月17日第一審簡易判決（聲請簡易判決處刑案號
：96年度偵字第8957號【原審誤繕為95年度偵字第13401 號】提
起上訴，本院管轄之第二審合議庭改依通常程序為第一審判決如
下：
    主  文
原判決撤銷。
本件公訴不受理。
    理  由
一、本件公訴意旨略以：被告丙○○與丁○○素不相識，因其祖
    母王周效蘭門外鞋櫃擺放位置與丁○○發生爭執，竟於民國
    （下同）94年2 月8 日16時許，在臺北縣永和市○○路22巷
    19弄6 號10樓前，見丁○○、劉紹正兄弟與其舅舅乙○○、
    弟弟張智和及一名年籍、姓名均不詳之成年女子等人發生互
    毆（丁○○、劉紹正涉犯傷害部分業經臺灣高等法院判處無
    罪確定；另乙○○、張智和涉犯傷害部分，因逾告訴期間，
    經臺灣板橋地方法院檢察署檢察官另為不起訴處分確定），
    竟與乙○○及該名年籍、姓名均不詳之成年女子基於傷害之
    犯意聯絡，於乙○○毆打丁○○之際，趁隙以指甲抓扯丁○○臉部、胸部，致使丁○○受有頭部外傷、臉部多處挫傷、
    瘀青及擦傷、胸部挫擦傷、雙手擦及挫傷等傷害。嗣丁○○
    於95年7 月26日具狀提起告訴。因認被告丙○○涉犯刑法第
    277條第1項傷害之罪嫌。
二、按告訴乃論之罪，其告訴應自得為告訴之人知悉犯人之時起
    ，於6 個月內為之，刑事訴訟法第237 條第1 項定有明文。
    又所謂知悉，係指得為告訴之人確知犯人之犯罪行為而言，
    即以得為告訴之人之主觀為標準，且其知悉必須達到確信之
    程度。故尚在懷疑不決，其告訴期間並不進行。若事涉曖昧
    尚待證實，則在告訴人主觀上尚未確信其人為犯罪，即難謂
    已知悉，最高法院28年上字第919 號判例意旨可資參照。再
    所謂告訴，乃告訴權人向偵查機關申告犯罪事實所為之意思
    表示，是以除申告犯罪事實外，尚須表示希望訴追之意思，
    但並不以指明犯人為必要。是其告訴之效力，不限於指名告
    訴之人，亦不受其罪名之拘束。故縱令犯人全未指明，或誤
    指他人，其告訴仍屬有效，最高法院24年上字第2193號判例
    意旨亦足資參照。
三、經查：
 (一)告訴人丁○○於94年9 月6 日警詢筆錄時指稱：「於94年2
     月8 日在台北縣永和市○○路22巷19弄8 號10樓前，我當
     時和弟弟因外出返回家中，看見隔壁有3 女1 男和我老婆
     起爭執‧‧‧姓王便出拳對著我右眼眼鏡打來，當場鏡片
     破損劃傷我眼角當場流血，另2 位女生也抓傷我臉部及胸
     部‧‧‧」（見95年度他字第4976號偵查卷第19頁），又
     於本院審理時結證稱：「事發當天下午4 點左右，我與我
     弟弟在我家門口，看到對方有4 名年輕人與我太太爭執鞋
     櫃的事情，4 名年輕人男的叫做張智和，女的有被告、甲○○、還有一名女子，我看到就上前與他們爭執，我說他
     們家鞋櫃本來就不能擺放我家門口，而且那邊是消防安全
     通風口，爭執時，我看到王周效蘭拿著手機，說你們快上
     來，我發覺事情不對，我請我太太打電話給社區管委會，
     我太太上去不到2 分鐘，2 部電梯幾乎同時到達10樓，出
     來二人，一人是乙○○，另一人是一名女子，這時對方有
     7 人，我們只有我與我弟弟，後來乙○○就出拳打我，而
     被告與一名婦人也同時出手往我臉部抓，我用手護著臉，
     被告就將我的手拉開，乙○○趁機往我臉部打，這拳力道
     很大，我就跌倒，張智和就衝過來打我，我是被乙○○、
     被告、那名婦人一起攻擊」（見本院審理卷附97年10月23
     日審判筆錄）。是依證人即告訴人丁○○所述，本件告訴
     人丁○○係居住於臺北縣永和市○○路22巷19弄8 號10樓
     ，於94年2 月8 日下午4 時許，因與同上弄6 號10樓之住
     戶王周效蘭門外鞋櫃擺放位置而起衝突，致遭被告等人傷
     害，且依上開告訴人丁○○之指訴，告訴人於遭傷害當時
     即知悉係2 位女生抓傷其臉部及胸部，應屬無疑。
 (二)又證人即告訴人丁○○於本院審理時經辯護人以為何對丙○○提告等情詰問，而答稱：「我認為她是共犯。乙○○
     出手打我時，被告與一名中年婦人也過來抓我，我認得被
     告長相，當時只是不知道她的姓名，不過我記得案發當天
     被告有戴眼鏡」，復經辯護人再以後來95年2 月7 日被告
     到板橋地檢署作證時，你是當庭指證她就是共犯及警察到
     現場時，為何不對丙○○提出告訴等情詰問，而證稱：「
     她當時是以證人身分證明我與我弟弟有傷害情事，警察到
     現場時，被告與那名婦人是在屋內，而且我到警局時，我
     對警察說我在大陸工作家裡還有妻小要照顧，並且我父親
     還在等我回家吃飯」（見本院審理卷附97年10月23日審判
     筆錄）。又經本院以當天你遭人毆傷，時間大概是何時？
     當時你能夠看得清楚那些打你的人為何人等情訊問證人即
     告訴人丁○○，而證人答稱：「當時大約是下午4 、5 點
     ，因為大樓的燈都是開著的，所以我可以清楚看到打我的
     人」，本院再以在94年9 月6 日你在永和分局調查筆錄內
     ，所述有2 位女生抓傷你臉部及胸部，是否其中一人是指
     被告及94年2 月8 日你與上開6 號10樓住戶發生衝突時，
     警察有無前來處理等情訊問證人即告訴人丁○○，而證人
     證稱：「是的，有，後來對方進去屋內之後，2 名警察與
     社區保全人員都有過來」（見本院審理卷附97年10月23日
     審判筆錄）。故依上開告訴人丁○○所述，本件告訴人遭
     被告傷害之時為下午4 、5 時左右，光線良好，告訴人可
     以明確指認確係被告所為，是以告訴人於94年2 月8 日當
     時即已知悉係遭被告傷害，告訴人對被告之犯行並無疑慮
     ，而未有任何懷疑不決或事涉曖昧尚待證實之情事，僅係
     當時並不知被告之真實姓名、年籍等資料，此與上開判例
     所揭櫫之意旨無涉。至告訴人丁○○於偵查中或於原審時
     稱：94年2 月8 日是第一次見到被告，之後亦未見到被告
     直至95年2 月7 日開偵查庭時始再見到被告云云，此亦與
     告訴人「知悉」犯罪行為人不生任何影響。再告訴人本即
     係該大樓之住戶，係因鞋櫃擺放位置而與鄰居即臺北縣永
     和市○○路22巷19弄6 號10樓之王周效蘭發生爭執而遭人
     抓傷；況當時警員亦有前往現場處理，且被告當時亦在上
     開6 號10樓之屋內，並未離去，惟告訴人卻未向前來處理
     之警員申告，告訴人之告訴權並未有任何不能行使或難於
     行使之情形，然告訴人於94年2 月8 日即已知悉傷害之人
     為被告（僅係不知被告之真實姓名及年籍等資料），卻遲
     至95年7 月26日始具狀告訴（見臺灣板橋地方法院檢察署
     95年度他字第4976號偵查卷第1 頁），顯已逾6 個月告訴
     期間。
四、綜上所述，本案告訴人於94年2 月8 日即已知悉犯罪行為人
    ，依刑事訴訟法第237 條第1 項之規定，應於94年8 月8 日
    前提出告訴，惟告訴人卻至95年7 月26日始具狀告訴，如上
    所述，顯已逾6 個月之告訴期間，原審未詳為審酌，未依法
    為不受理之判決，而為罪刑論科，於法即有違誤，被告上訴
    指摘即有理由，應由本院撤銷並為不受理之諭知，以符法制
    。
五、末按，法院以簡易判決處刑者，所科之刑以宣告緩刑、得易
    科罰金之有期徒刑及拘役或罰金為限；另檢察官聲請以簡易
    判決處刑案件，經法院認為有刑事訴訟法第451 條之1 第4
    項但書之情形者，應適用通常程序審判之，分別為刑事訴訟
    法第449 條第3 項、第452 條所明定，故管轄第二審之地方
    法院合議庭受理簡易判決上訴案件，其認案件有刑事訴訟法
    第452 條之情形者，應撤銷原判決，逕依通常程序為第一審
    判決，是本院爰依前揭規定，自為第一審通常程序之判決，
    附此敘明。
六、據上論斷，應依刑事訴訟法第452 條、第455 條之1 第1項
    、第3 項、第369 條第1 項前段、第364 條、第303 條第3
    款，判決如主文。
本案經檢察官藍海凝到庭執行職務
中    華    民    國    97    年    11    月    21    日
                      刑事第五庭審判長法  官  潘  長  生
                                      法  官  黎  錦  福
                                      法  官  謝  梨  敏
上列正本證明與原本無異。
如不服本判決，並應於送達後10日內敘明上訴理由，向本院提出
上訴狀。
                                      書記官  張  玉  如
中    華    民    國    97    年    11    月    26    日


司法院資訊處製作；財團法人民間司法改革基金會備份。
